臺灣宜蘭地方法院刑事判決
110年度訴字第419號
公  訴  人  臺灣宜蘭地方檢察署檢察官
被      告  林靖宸



上列被告因違反洗錢防制法等案件，經檢察官提起公訴（110年
度偵字第4306號），本院判決如下：
    主  文
林靖宸幫助犯洗錢防制法第十四條第一項之洗錢罪，處有期徒刑
參月，併科罰金新臺幣貳萬元，罰金如易服勞役，以新臺幣壹仟
元折算壹日。
    事  實
林靖宸應可預見將自己金融機構帳戶提供他人使用，他人將可
  能利用所提供之帳戶遂行詐欺取財之犯罪行為，以之作為收受
  、提領詐欺犯罪所得使用，提領後即產生遮斷資金流動軌跡，
  而藉此掩飾犯罪所得之真正去向，竟不違背其本意，基於幫助
  他人實施詐欺取財及洗錢之不確定故意，於民國110年2月28日
  或同年3月1日某時，在宜蘭縣羅東鎮某統一超商，將其所申辦
  之台新國際商業銀行股份有限公司帳號000-00000000000000號
  帳戶（下稱台新銀行帳戶）之提款卡，透過店到店之寄送方式
  ，寄予真實姓名年籍不詳之成年人，並告知前開帳戶之提款卡
  密碼，容任該人所屬詐欺集團得以任意使用前開帳戶供作向他
  人詐欺取財及收受、轉匯、提領犯罪所得使用，藉以對該詐欺
  集團成員提供助力。嗣詐欺集團成員取得林靖宸交付之上開帳
  戶資料後，於附表所示時間，以附表所示之詐欺手法，向羅之
  浩、簡適、柯毓雯、謝志宏、顏銥憓、古家丞、林雅儀等人行
  騙，致羅之浩、簡適、柯毓雯、謝志宏、顏銥憓、古家丞、林
  雅儀等人均陷於錯誤，而分別於附表所示之匯款時間，匯款如
  附表所示之金額至被告所交付之前開帳戶內，旋由詐欺集團成
  員提領，以此方式製造上開詐欺犯罪所得之金流斷點，使警方
  無從追查，而掩飾、隱匿上開詐欺犯罪所得之本質、來源及去
  向。
案經羅之浩、簡適、柯毓雯、謝志宏、顏銥憓、古家丞、林雅
  儀訴由宜蘭縣政府警察局羅東分局報告臺灣宜蘭地方檢察署檢
  察官偵查起訴。
    理  由
證據能力：按被告以外之人於審判外之陳述，雖不符刑事訴訟
  法第159條之1 至第159 條之4 之規定，而經當事人於審判程
  序同意作為證據，法院審酌該言詞陳述或書面陳述作成時之情
  況，認為適當者，亦得為證據，刑事訴訟法第159 條之5 第1
  項定有明定。本判決下列所引用被告以外之人於審判外之陳述
  ，經檢察官、被告林靖宸均表示對於證據能力無意見（訴卷第
  42頁)，復經本院審酌前開陳述作成時之情況，並無違法不當
  情事，因認具證據能力。又本案認定事實之其餘非供述證據，
  並無證據證明係公務員違背法定程序所取得，依同法第158條
  之4反面解釋，亦均有證據能力，核先敘明。
認定事實所憑之證據及理由：訊據被告固坦承前開台新銀行帳
  戶為其所申設，並於上開時、地將其所申設之台新銀行帳戶提
  款卡，以店到店方式寄交予真實姓名年籍不詳之人，並告知提
  款卡密碼之事實，惟矢口否認有何幫助詐欺取財或幫助洗錢之
  犯行，辯稱：伊在網路上看到對方的資訊，就加LINE聯絡，伊
  當時要辦貸款，對方稱要提款卡，伊即寄給對方，伊只有19歲
  ，不知道辦貸款要交什麼東西云云，經查：
㈠前開台新銀行帳戶係被告所申辦使用，業據被告所自承，並有
  前開帳戶之基本資料（警卷第66至75頁）附卷可稽；而告訴人
  羅之浩、簡適、柯毓雯、謝志宏、顏銥憓、古家丞、林雅儀前
  揭遭詐騙而將款項匯入被告所申辦之前開帳戶等事實，亦據告
  訴人羅之浩、簡適、柯毓雯、謝志宏、顏銥憓、古家丞、林雅
  儀於警詢時指訴綦詳（警卷第4至5、12至14、21至23、29至30
  、40至41、45至48、55至56頁），復有附表證據欄所示之證據
  資料在卷可憑，均首堪認定。
㈡被告雖以前揭情詞置辯，然被告自始即無法提出任何LINE對話
  紀錄以實其說，是其空言所辯，已尚難遽採；且被告於本院審
  理時供稱：伊有申請網路銀行，所以對方存提款伊都有看到，
  伊看到伊帳戶內錢來來去去，也覺得很奇怪，伊有問對方，對
  方如何回答伊忘記了，伊有懷疑是詐欺集團利用伊帳戶詐騙等
  語（訴卷第80至81頁），則被告於發現其帳戶可疑遭非法使用
  時，仍未為任何防堵措施，嗣其提款卡未取回，且未取得核貸
  之款項，亦未報警處理，或向銀行為停止帳戶使用之處理，而
  任由他人繼續使用其提款卡，更未保存其與對方之LINE對話資
  料，以保障自己權益，核被告所辯，實常情有違，尚難遽採。
㈢又現今金融機構辦理開戶，無庸任何手續費及信用調查，而於
  不同之金融機構同時申辦帳戶，亦無任何限制，參以現行詐欺
  集團或非法行騙之人，多以蒐購或使用人頭帳戶作為出入帳戶
  ，藉以逃避檢警之追緝，此為一般社會大眾所周知之事，則依
  一般人之社會生活經驗，若欲使用金融機構帳戶，原可自行申
  請，而無向他人收取之必要，苟見他人不以自己名義申請金融
  機構帳戶，反而向他人取得使用，衡情當知渠等取得之金融機
  構帳戶乃被利用從事與財產有關之犯罪，並藉以斬斷金流，而
  掩飾、隱匿該犯罪所得之去向，以掩飾不法犯行，避免犯罪行
  為人曝光以逃避執法人員查緝；再金融貸款實務上，無論是以
  物品擔保或以信用擔保，均需提供一定保證或文件（如不動產
  、薪資轉帳證明等），供金融機構徵信審核、辦理對保，以核
  准可貸予之款項，然並無另行提供帳戶提款卡、密碼及存摺之
  必要。是依一般人之社會生活經驗，借貸者若見他人不以其還
  款能力之相關資料作為判斷貸款與否之認定，亦不要求提供抵
  押或擔保品，反而要求借貸者交付與貸款無關之金融帳戶物件
  及密碼，衡情借貸者對於該等銀行帳戶可能供他人作為財產犯
  罪之不法目的使用，當有合理之預期。被告雖年僅19歲，然自
  承該帳戶係於17歲即申辦供作薪資轉帳用（訴卷第83頁），顯
  見其已有一定之工作經驗及資歷，非年幼無知或毫無社會經驗
  之人，被告另供稱：因伊只有19歲，銀行不能貸，才至網路上
  找等語（訴卷第41頁），亦可徵其對於金融貸款實務之運作及
  相關規則，具一般智識程度，非全然無知，參以被告復供陳：
  伊沒有問為何要提供提款卡，對方只說要貸款，伊另外有拍身
  分證正反面給對方，伊有跟對方說伊沒有工作等語（訴卷第82
  至85頁），則參諸前揭說明，被告既未提供任何還款之擔保，
  反交付提款卡供他人使用，復無法說明交付提款卡予他人使用
  之具體理由，核其對於他人利用其所交付之金融機構帳戶物件
  實施詐欺及洗錢行為，應有不違背其本意之幫助意思甚明。
㈣綜上，本件事證明確，被告犯行堪以認定，應依法論科。
論罪科刑：
㈠核被告所為，係犯刑法30條第1項前段、洗錢防制法第14條第1
  項之幫助洗錢罪及刑法第30條第1項前段、第339條第1項之幫
  助詐欺取財罪。
㈡被告以一交付金融機構帳戶資料予他人之行為，幫助詐欺集團
  詐騙告訴人7人，及幫助詐欺集團提領告訴人7人匯入被告上開
  金融機構帳戶之款項以遮斷金流而逃避國家之追訴、處罰，係
  以一行為觸犯數罪名，為想像競合犯，應依刑法第55條之規定
  ，從一重論以幫助洗錢罪。
㈢又被告基於幫助之犯意，為上開構成要件以外之行為，為幫助
  犯，爰依刑法第30條第2項之規定，按正犯之刑減輕之。
㈣爰審酌被告已預見任意提供個人專屬性極高之金融機構帳戶資
  料予他人，可能遭詐欺集團成員利用為詐欺等不法犯罪之工具
  ，仍率然將上開帳戶之存摺、提款卡交付他人使用，致使上開
  帳戶終被利用為他人犯詐欺取財罪之人頭帳戶，造成被害人受
  騙而受有財產上損失，並使詐欺集團恃以實施詐欺犯罪暨掩飾
  、隱匿其資金來源、流向，使執法人員難以追查該詐欺集團之
  真實身分，造成犯罪偵查困難，幕後犯罪者得以逍遙法外，嚴
  重危害交易秩序與社會治安，間接助長詐欺集團詐騙他人財產
  犯罪，所為實有不該，又其犯後猶否認犯行，飾詞狡辯，且未
  與告訴人達成和解，犯罪所生損害未經彌補，兼衡其於本院審
  理中自陳現從事車床工作，時薪160元，目前獨自在臺中居住
  及工作，未與家人同住，經濟狀況不佳及國中畢業之智識程度
  等一切情狀，量處如主文所示之刑，併諭知罰金易服勞役之折
  算標準。
不予沒收之說明：
㈠按犯罪所得，屬於犯罪行為人者，沒收之。但有特別規定者，
  依其規定；前項之沒收，於全部或一部不能沒收或不宜執行沒
  收時，追徵其價額，刑法第38條之1第1項、第3項固有明文。
  然因犯罪所得之物，以實際所得者為限，苟無所得或尚未取得
  者，自無從為沒收追繳之諭知(最高法院89年度台上字第3434
  號判決意旨參照)。又幫助犯僅對犯罪構成要件以外之行為為
  加功，且無共同犯罪之意思，自不適用責任共同之原則，對於
  正犯所有供犯罪所用或因犯罪所得之物，勿庸併為沒收之宣告
  (最高法院86年度台上字第6278號、88年度台上字第6234號判
  決意旨參照)。經查，被告並未實際參與本案詐欺取財正犯之
  犯行，檢察官亦未提出證據證明被告確有所得，是尚無證據證
  明被告有因本件幫助詐欺犯行而有何犯罪所得，自無犯罪所得
  應予宣告沒收或追徵之問題，附此敘明。
㈡至洗錢防制法第18條第1項固規定：「犯第14條之罪，其所移轉
  、變更、掩飾、隱匿、收受、取得、持有、使用之財物 或財
  產上利益，沒收之；犯第15條之罪，其所收受、持有、使用之
  財物或財產上利益，亦同。」，惟被告非實際上提款之人，無
  掩飾隱匿詐欺贓款之犯行，非洗錢防制法第14條第 1項之正犯
  ，自無前揭規定之適用，亦附此敘明。
據上論斷，應刑事訴訟法第299條第1項前段，洗錢防制法第14條
第1項，刑法第11條、第30條第1項前段、第2項、刑法第339條第
1項、第55條、第42條第3項，刑法施行法第1條之1第1項，判決
如主文。
本案經檢察官黃正綱提起公訴，檢察官林禹宏到庭執行職務。
中　　華　　民　　國　　111 　年　　1 　　月　　19　　日
                  刑事第四庭  審判長法  官  林惠玲
                                    法  官  楊心希
                                    法  官  陳錦雯
以上正本證明與原本無異。
如不服本判決應於收受送達後二十日內向本院提出上訴書狀，並
應敘述具體理由；其未敘述上訴理由者，應於上訴期間屆滿後二
十日內向本院補提理由書(均須按他造當事人之人數附繕本)「切
勿逕送上級法院」。
                                    書記官  陳建宇
中　　華　　民　　國　　111 　年　　1 　　月　　19　　日
附錄論罪科刑法條：
中華民國刑法第339條
意圖為自己或第三人不法之所有，以詐術使人將本人或第三人之
物交付者，處5年以下有期徒刑、拘役或科或併科50萬元以下罰
金。
以前項方法得財產上不法之利益或使第三人得之者，亦同。
前二項之未遂犯罰之。

洗錢防制法第14條
有第二條各款所列洗錢行為者，處7年以下有期徒刑，併科新臺
幣5百萬元以下罰金。
前項之未遂犯罰之。
前二項情形，不得科以超過其特定犯罪所定最重本刑之刑。

附表：
編號 被詐欺人 詐欺之時間及方式 匯款時間 匯款金額 證據 1 羅之浩 於110年3月3日10時43分許，遭詐欺集團成員在Mobile01網站以賣家「dhvgdfe」之名，以販賣藍芽音響為由，誘騙羅之浩轉帳匯款，致羅之浩陷於錯誤，依詐欺集團成員指示，轉帳4,000元至林靖宸台新銀行帳戶內，隨即遭提領。 110年3月3日10時43分許 4,000元 匯款明細截圖1紙、拍賣網頁畫面截圖3紙、羅之浩與詐欺集團成員之LINE對話截圖6紙、台新銀行帳戶交易明細1件（警卷第9至11、67至75頁） 2 簡適 於110年3月3日11時5分許，遭詐欺騙集團成員在Mobile01網站以賣家「dhvgdfe」之名，以販賣藍芽喇叭為由，誘騙簡適轉帳匯款，致簡適陷於錯誤，依詐欺集團成員指示，轉帳4,000元至林靖宸上開台新銀行帳戶內，隨即遭提領。 110年3月3日11時5分許 4,000元 訂單網頁畫面截圖4紙、簡適與詐欺集團成員之LINE對話截圖8紙、台新銀行帳戶交易明細1件（警卷第18至20、67至75頁） 3 柯毓雯 於110年3月3日11時34分許，遭詐欺集團成員以販賣iphone 12 Pro為由，誘騙柯毓雯轉帳匯款，致柯毓雯陷於錯誤，依詐欺集團成員指示，轉帳2萬元至林靖宸上開台新銀行帳戶內，隨即遭提領。 110年3月3日11時34分許 2萬元 自動櫃員機交易明細表1紙、網頁資料截圖3紙、柯毓雯與詐欺集團成員之LINE對話截圖5紙、台新銀行帳戶交易明細1件(警卷第24 、28、67至75頁) 4 謝志宏 於110年3月3日11時52分許，遭詐騙集團成員以販賣iphone 12 PRO為由，誘騙告訴人謝志宏轉帳匯款，致告訴人陷於錯誤，依詐騙集團成員指示，轉帳2萬元至被告上開台新帳戶內，隨即遭提領。 110年3月3日11時52分許 2萬元 匯款明細1件、買賣商品之網頁裁圖1紙、謝志宏與詐欺集團成員之LINE對話截圖9紙、台新銀行帳戶交易明細1件（警卷第31、35至39、67至75頁) 5 顏銥憓 於110年3月3日11時58分許，遭詐欺集團成員以販賣iphone 12 PRO為由，誘騙顏銥憓轉帳匯款，致顏銥憓陷於錯誤，依詐欺集團成員指示，轉帳2萬元至林靖宸上開台新銀行帳戶內，隨即遭提領。 110年3月3日11時58分許 2萬元 台新銀行帳戶交易明細1件(警卷第67至75頁) 6 古家丞 於110年3月3日12時49分許，遭詐欺集團成員以販賣電視為由，誘騙古家丞轉帳匯款，致古家丞陷於錯誤，依詐欺集團成員指示，轉帳1萬6,300元至林靖宸上開台新帳戶內，隨即遭提領。 110年3月3日12時49分許 1萬6,300元 古家丞與詐欺集團成員之MESSENGER、LINE對話截圖12紙、台新銀行帳戶交易明細1件（警卷第52至54、67至75頁) 7 林雅儀 於110年3月3日12時52分許，遭詐欺集團成員以販賣ipad PRO為由，誘騙林雅儀轉帳匯款，致林雅儀陷於錯誤，依詐欺集團成員指示，轉帳1萬6,000元至林靖宸上開台新銀行帳戶內，隨即遭提領。 110年3月3日12時52分許 1萬6,000元 自動櫃員機交易明細表1紙、網頁資料截圖5紙、林雅儀與詐欺集團成員之LINE對話截圖12紙、台新銀行帳戶交易明細1件(警卷57、61至65、67至75頁)